【裁判字號】    92,訴,1529
【裁判日期】    920731
【裁判案由】    妨害自由等
【裁判全文】
臺灣臺中地方法院刑事判決                        九十二年度訴字第一五二九號
    公  訴  人  臺灣臺中地方法院檢察署檢察官
    被      告  甲○○
右列被告等因妨害自由等案件，經檢察官提起公訴（九十二年度偵字第九三一八號）
，本院判決如左：
    主  文
甲○○共同意圖為自己不法之所有，以恐嚇使人將本人之物交付，累犯，處有期徒刑
捌月。
    事  實
一、甲○○素行不佳，其前於民國七十八年間因妨害風化案件，經臺灣高等法院花蓮
    分院於七十九年四月七日判處有期徒刑八月確定，經送監執行，於七十九年五月
    二十一日執行完畢，八十四年間因違反麻醉藥品管理條例案件，經臺灣高雄地方
    法院於八十四年十月二十七日判處有期徒刑四月確定，於八十四年十二月二十七
    日易科罰金執行完畢。另因違反毒品危害防制條例案件，經本院於九十年八月二
    十五日判處有期徒刑一年二月確定，復因妨害自由案件，經臺灣高等法院高雄分
    院判處有期徒刑八月，經最高法院於九十一年八月二十九日駁回上訴確定，另因
    強盜案件，經臺灣臺北地方法院於九十一年十二月二十四日判處有期徒刑七年二
    月確定，現在監執行中。另因違反槍砲彈藥刀械管制條例等案件，經本院於九十
    一年十二月三十一日以九十年度重訴字第二二二六號判處有期徒刑六年十月（現
    上訴中）。緣乙○○（另經本院以九十年度訴字第一二三七號判處有期徒刑八月
    ，經上訴後撤回上訴確定）邀同林樹聲、甲○○及不詳姓名之成年男子七、八人
    於八十八年十二月四日晚間共同前往臺中市○○○街五十號之由丙○○所經營之
    生活視聽俱樂部喝酒消費，因與該店內服務生戊○○就合夥經營民歌西餐廳之事
    宜發生爭執，乃共同毆打戊○○（傷害部分未據告訴），因戊○○與林樹聲乃朋
    友關係，乙○○責怪林樹聲交這種是什麼朋友，林樹聲深感為難遂先行離去。嗣
    乙○○、甲○○等人即藉「老板教出之員工不禮貌」為由，於同年月五日凌晨三
    時許，基於剝奪他人行動自由之共同犯意之聯絡，強押戊○○與其等一同前往該
    店六樓向該俱樂部負責人丙○○求證戊○○是否確實在豪苑飯店貳樓之西餐廳擁
    有百分之六十之股份，丙○○先稱戊○○僅是店內泊車小弟，並沒有什麼股份，
    乙○○、甲○○等人遂再繼續毆打戊○○（此部分亦未據告訴），致丙○○心生
    畏懼而改稱戊○○有二樓餐廳百分之六十之股權，林樹聲、甲○○等人遂基於意
    圖為自己不法所有之犯意聯絡，對丙○○、戊○○稱：「沒有股份沒有關係，但
    是戊○○是你員工，他的行為你（即金董）要負責」，而強迫丙○○、戊○○各
    簽發面額為新臺幣（下同）二百萬元之本票一紙交付乙○○，丙○○唯恐戊○○
    繼續被毆打，而戊○○則因已遭毆打數次，二人皆心生畏懼，除簽立前揭本票以
    外，丙○○並簽寫權利書一份內載：「石器食品餐廳公司全部股份為拾股，戊○○經過處理後佔有陸股，願意將陸股讓渡與乙○○，特立此書（包括向總公司之
    權利金壹佰伍拾萬），願將此店租與乙○○先生三年。本店是以拾萬元之租金承
    租」等語暨和解書乙紙交付乙○○，乙○○並影印戊○○、丙○○之身分證，恐
    嚇其等不得報警或提出告訴，否則將帶人按身分證上之地址去找戊○○、丙○○
    算帳等語，致生危害於戊○○、丙○○之安全，直至該日凌晨七時許始行離去，
    戊○○始恢復行動自由。
二、案經臺中市警察局第五分局移送臺灣臺中地方法院檢察署檢察官偵查起訴。
    理  由
一、訊據被告甲○○固坦承有於八十八年十二月五日凌晨三時許，夥同同案被告乙○○等人至臺中市○○○街五十號六樓被害人丙○○辦公室之事實，惟矢口否認有
    何妨害自由等犯行，辯稱：當天同案被告乙○○與被害人戊○○即是綽號「小楊
    」者在臺中市○○路乙○○經營之禮品店地下室談有關岩燒餐廳要一起經營，當
    時其有在場，在地下室談完之後，被害人戊○○找同案被告乙○○到臺中市○○○街的酒店喝酒消費，該酒店是在欲投資之岩燒餐廳的二樓，此時其已回到水湳
    住處，並無與渠等到臺中市○○○街地下室喝酒，回家後約二、三鐘頭，同案被
    告乙○○打電話叫其過去，並表示被耍了，對方根本沒有意思跟之做生意，並強
    調對方很囂張等語，其立刻開車載二位朋友一起到臺中市○○○街，到場時見到
    同案被告乙○○與被害人戊○○在拉扯，其停好車走向前，在場約有四、五人，
    同案被告乙○○向其表示戊○○在禮品店與酒店所講的完全不同，還說被害人戊○○剛剛還翻桌，因此同案被告乙○○要毆打被害人戊○○，後來不知道何人說
    要到六樓「金董」（指丙○○）辦公室談此事，渠等即一同至到「金董」六樓辦
    公室，辦公室以木板隔間，當時其與另外二人朋友在另外一間辦公室，其他人包
    括同案被告乙○○、被害人戊○○到另外一房間去談，在場尚有其他二、三人其
    不認識，「金董」也有在場，其有聽到渠等裡面吵鬧，但實際情形其不清楚，只
    是稍微在外面看一下，並未進入瞭解處理，其係在另外一間辦公室與朋友聊天，
    其至多間接性脅迫，因為其有帶人過去「挺」同案被告乙○○，因為同案被告乙○○是其朋友，並無直接恐嚇，其並無介入如何協調，之後他們事情談妥，同案
    被告乙○○表示對方以二百萬元處理，以及股份的事情也已經處理好，因林某當
    時有喝酒其也聽不太清楚的意思，其與乙○○一起下樓離開，當天下午其有到同
    案被告乙○○的禮品店中，同案被告乙○○當時表示因為酒店服務太差，以及投
    資岩燒餐廳被人玩弄，很不高興，要給對方漏氣，並無真要錢的意思，當天其與
    乙○○一起去找被害人丙○○，並將本票、權利書還給金某云云。惟查：
  (1)被害人戊○○遭同案被告乙○○夥同被告甲○○等人強押前往案發現場六樓之丙○○辦公室內等情，業據被害人戊○○於警訊、偵查時指述歷歷，且被害人丙○○亦於警訊、偵查時證稱：當時有從監視器內看到被告乙○○等人在一樓毆打被
    害人戊○○，並將之強行帶至六樓辦公室內等語；而同案被告乙○○就夥同甲○○等數人，與被害人戊○○討論合夥經營餐廳事宜產生齟齬，在前往案發現場六
    樓之被害人丙○○之辦公室前，已在一樓毆打被害人戊○○等情於該案審理中坦
    承不諱，核與被害人丙○○證述情節相符，且同案被告乙○○電話通知被告甲○○帶同二人到場「挺」同案被告乙○○，乙○○要毆打被害人戊○○等情，業據
    被告甲○○供明。則同案被告乙○○既已與被害人戊○○有嫌隙在先，而同案被
    告乙○○又帶有數名同夥在旁，且電召被告甲○○帶人前來，並有毆打被害人戊○○之行為，是以被告甲○○、同案被告乙○○之行為不但已對被害人戊○○產
    生精神上之強制力，且已控制被害人戊○○之身體行動自由，並以非法之方法強
    將被害人戊○○架往案發現場六樓至取得被害人戊○○所簽發之本票後，方始離
    去，被害人戊○○至此始重獲行動自由等情，至為明確，被告甲○○辯以係到六
    樓「金董」（指丙○○）辦公室談此事，渠等即一同至「金董」六樓辦公室云云
    ，另共同被告乙○○所辯：是被害人戊○○自願帶同前往六樓云云，顯無足採。
  (2)又被害人丙○○原表示被害人戊○○於該大樓二樓之石器時代餐廳內並無任何股
    權，嗣後因被告乙○○、甲○○等人多勢眾，且在六樓又繼續毆打被害人戊○○
    ，被害人丙○○因怕被害人戊○○繼續被打，迫於無奈才又改稱被害人戊○○確
    實有百分之六十之股權，因而各簽發一紙二百萬元之本票，被害人丙○○並簽下
    權利書一份等情，業據被害人丙○○、戊○○迭於警偵訊時指述甚明，復有該權
    利書影本一份及本票影本一紙在卷可稽。倘被害人戊○○確實擁有股份而被告乙○○的確想要與被害人戊○○共同經營西餐廳，雙方自僅需就合夥事宜進行談論
    即可，何需被害人丙○○一同加入簽發本票擔保被害人戊○○履約之行列，更何
    況當時被告乙○○並未立即為出資之行為，本無立場要求被害人戊○○、丙○○
    簽立本票提供擔保，衡諸當時現場狀況，同案被告乙○○等人帶有數名男子並電
    召被告甲○○帶人前來現場，而被害人戊○○復遭毆打等情，堪認被告乙○○當
    時確實有如被害人戊○○、丙○○所指述之以欲繼續毆打戊○○之行為以及對丙○○稱：「沒有股份沒有關係，但是戊○○是你員工，他的行為你（即金董）要
    負責」之方式恐嚇使被害人交付本票並簽立讓渡股權之權利書之行為存在，況被
    告乙○○亦於本院九十年訴字一二三七號恐嚇取財案件審理時坦承八十八年十二
    月五日（即案發後當日）睡醒後認為自己在還沒有出錢之前竟然先要求被害人二
    人簽立二百萬元之本票並將之取走，已有錯在先等語，堪信被害人此部分指述遭
    被告甲○○、同案被告乙○○等人之恐嚇而交付本票等情，應與事實相符，同案
    被告乙○○辯稱以並無恐嚇被害人戊○○、丙○○簽發本票及股權讓渡之權利書
    云云，顯屬事後卸責之詞，無足採信。
  (3)同案被告乙○○於本院審理中證稱其只是酒喝到一半，請被告甲○○載其回家，
    並非請林某前來處理糾紛，其在電話中並未表示被人耍了，對方很囂張，被告有
    一同至現場六樓被害人丙○○處，但被告是在另一個房間，且被告甲○○係到丙○○店中飲酒時得知其與戊○○談合夥經營餐廳一事云云，其與被告甲○○辯以
    係在臺中市○○路乙○○經營之禮品店地下室談有關岩燒餐廳要一起經營，當時
    有在場，及同案被告乙○○打電話叫其至臺中市○○○街糾紛現場，並表示被耍
    了，並強調對方很囂張等情完全不侔，顯見同案被告乙○○於本院審理中證稱被
    告甲○○僅係前來載其回家，且係在六樓另一個房間云云，顯係迴護被告甲○○
    之詞，不足採信。又被告甲○○、同案被告乙○○於取得前揭本票、權利書之後
    ，並有當場影印被害人丙○○、戊○○之身分證正、反面留存，且揚言不得報警
    或提出告訴，伊什麼都不怕，如果真報案，伊將按照身分證件上之地址找被害人
    算帳，並要讓被害人二人好看等語，亦據被害人丙○○、戊○○於警訊、偵查中
    指證歷歷，足徵為乙○○與被告甲○○等人有共同以加害身體之事恐嚇被害人致
    生危害於安全之犯行。被告甲○○既係同案被告乙○○與被害人戊○○就被告乙○○欲合夥經營餐廳發生糾紛，即由同案被告乙○○電召其前來，而被告甲○○
    亦依約於深夜帶同二人前來現場，且在同案被告乙○○毆打被害人戊○○，並強
    押被害人戊○○至臺中市○○○街五十號六樓被害人丙○○辦公室，復再行毆打
    被害人戊○○，使被害人丙○○書立本票、讓渡股份，而被告甲○○復稱其係到
    場「挺」同案被告乙○○，其至多「間接性脅迫」被害人等語，足徵被告甲○○
    顯與同案被告乙○○有犯意聯絡及行為分擔甚明。
  (4)綜上所述，本件被告甲○○辯以其不清楚實際情形，只是稍微在外面看一下，並
    未進入瞭解處理，其係在另外一間辦公室與朋友聊天，並未恐嚇取財云云，顯係
    卸責之詞，不足採信，本件事證明確，被告甲○○犯行，堪予認定，應予依法論
    科。
二、按本票乃表彰財產上權利之文書，具有經濟價值，且為有體物，為財產犯罪之客
    體，最高法院八十六年度台上字第二０五六號判決意旨可資參照。核被告甲○○
    所為，係犯刑法第三百零二條第一項之剝奪他人行動自由罪、第三百零五條之恐
    嚇危害安全罪以及第三百四十六條第一項之恐嚇取財罪。被告甲○○與同案被告
    乙○○之間，有犯意聯絡及行為之分擔，均為共同正犯。又被告甲○○係共同以
    剝奪他人行動自由之方式強迫被害人與之談判，並以此作為達成恐嚇取財目的之
    手段，嗣又以恐嚇危害安全之方式以避免被害人報警或提出告訴，此三罪間具有
    方法、結果及目的、手段之牽連關係應從一重之恐嚇取財罪處斷。另被告甲○○
    前於七十八年間因妨害風化案件，經臺灣高等法院花蓮分院於七十九年四月七日
    判處有期徒刑八月確定，經送監執行，於七十九年五月二十一日執行完畢，八十
    四年間因違反麻醉藥品管理條例案件，經臺灣高雄地方法院於八十四年十月二十
    七日判處有期徒刑四月確定，於八十四年十二月二十七日易科罰金執行完畢，有
    刑案資料查註紀錄表及臺灣高等法院被告全國前案紀錄表各一件在卷可稽，其受
    有期徒刑執行完畢後，五年以內再犯本案有期徒刑以上之罪，為累犯，應依刑法
    第四十七條規定加重其刑。爰審酌被告素行不良，有多項犯罪前科，其於七十八
    年間因妨害風化案件，經臺灣高等法院花蓮分院於七十九年四月七日判處有期徒
    刑八月確定，經送監執行，於七十九年五月二十一日執行完畢，八十四年間因違
    反麻醉藥品管理條例案件，經臺灣高雄地方法院於八十四年十月二十七日判處有
    期徒刑四月確定，於八十四年十二月二十七日易科罰金執行完畢，另因違反毒品
    危害防制條例案件，經本院於九十年八月二十五日判處有期徒刑一年二月確定，
    復因妨害自由案件，經臺灣高等法院高雄分院判處有期徒刑八月，經最高法院於
    九十一年八月二十九日駁回上訴確定，另因強盜案件，經臺灣臺北地方法院於九
    十一年十二月二十四日判處有期徒刑七年二月確定，現在監執行中，另因違反槍
    砲彈藥刀械管制條例等案件，經本院於九十一年十二月三十一日以九十年度重訴
    字第二二二六號判處有期徒刑六年十月，現上訴中，有上述刑案資料查註紀錄表
    及臺灣高等法院被告全國前案紀錄表各一件在卷可稽，其係事發期間因同案被告
    乙○○電召前來始參與犯行，其動機、目的、手段，及與同案被告乙○○取得之
    本票、權利書已返還予被害人，惟犯後砌詞卸責之犯後態度等一切情狀，量處如
    主文所示之刑，以示懲儆。又被告甲○○、同案被告乙○○因犯罪所得之本票二
    張以及股權讓渡權利書一紙已返還被害人，業據被害人丙○○陳明，上開物品雖
    係犯罪所得之物，惟已返還被害人，即非被告甲○○或同案被告乙○○所有，且
    非違禁物，爰不為沒收之諭知，附此敘明。
三、又被告因懷疑案外人林仕欣與其弟媳陳曉惠有曖昧關係，於八十九年一月三十日
    下午二時三十分許，在臺中市○○街六一巷十弄二號二樓，將丁○○毆打成傷後
    ，脅迫其簽發面額共計六十萬元之本票四張及立下悔過書一份，致丁○○心生畏
    懼，不敢抗拒，而簽發面額共計六十萬元之本票四張交付被告甲○○等事實（見
    臺灣臺中地方法院檢察署八十九年度偵字第一三九八一號妨害自由案），公訴人
    於本案中並未起訴，上開事實雖與本件犯罪時間雖相距約二月，然被告甲○○於
    本院審理中供稱此部分事實因弟媳被拐走所為，而本案係因被害人戊○○約同案
    被告乙○○做生意又反悔所致等情，二者動機迥異，難認被告甲○○係基於概括
    犯意所為，上開毆打強迫案外人林仕欣簽發本票之事實，自與本案不具有連續犯
    裁判上一罪之關係，應非起訴效力所及，併此敘明。
據上論斷，應依刑事訴訟法第二百九十九條第一項前段，刑法第二十八條、第三百零
二條第一項、第三百零五條、第三百四十六條第一項、第五十五條、第四十七條，罰
金罰鍰提高標準條例第一條前段，判決如主文。
中      華      民      國      九十二      年    七    月    三十一    日
                                    臺灣臺中地方法院刑事第二庭
                                        法  官  陳  葳
右正本證明與原本無異
如不服本判決，應於收受本判決後十日內向本院提出上訴書狀，其未敘述上訴理由者
，並得於提起上訴後十日內向本院補提理由書狀（均須按他造當事人之人數附繕本）
「切勿逕送上級法院」
                                        書記官
中      華      民      國      九十二      年    七    月    三十一    日
附錄法條：
刑法第三百零二條
私行拘禁或以其他非法方法，剝奪人之行動自由者，處五年以下有期徒刑、拘役或三
百元以下罰金。
因而致人於死者，處無期徒刑或七年以上有期徒刑，致重傷者，處三年以上十年以下
有期徒刑。第一項之未遂犯罰之。
刑法第三百零五條
以加害生命、身體、自由、名譽、財產之事，恐嚇他人致生危害於安全者，處二年以
下有期徒刑、拘役或三百元以下罰金。
刑法第三百四十六條
意圖為自己或第三人不法之所有，以恐嚇使人將本人或第三人之物交付者，處六月以
上五年以下有期徒刑，得併科一千元以下罰金。
以前項方法得財產上不法之利益，或使第三人得之者，亦同。
前二項之未遂犯罰之。


司法院資訊處製作；財團法人民間司法改革基金會備份。
